【裁判字號】    97,交聲,1879
【裁判日期】    970904
【裁判案由】    交管條例聲異
【裁判全文】
臺灣板橋地方法院交通事件裁定        97年度交聲字第1879號
異  議  人
即受處分人  甲○○
上列異議人因違反道路交通管理處罰條例案件，對於交通部公路
總局臺北區監理所板橋監理站於民國九十七年六月二十三日所為
之處分（原處分案號：板監裁字裁四一－Ｃ00000000號
），聲明異議，本院裁定如下：
    主    文
異議駁回。
    理    由
一、按汽車駕駛人拒絕接受第一項酒精濃度測試之檢定者，處新
    臺幣（下同）六萬元罰鍰，並當場移置保管其車輛及吊銷其
    駕駛執照。又汽車駕駛人曾依第三十五條第四項前段規定吊
    銷執照者，三年內不得考領駕駛執照；前項不得考領駕駛執
    照規定，於汽車駕駛人係無駕駛執照駕車者，亦適用之。道
    路交通管理處罰條例第三十五條第四項前段、第六十七條第
    二項、第五項分別定有明文。
二、本件異議人即受處分人甲○○於民國九十七年五月二日零時
    四十分許，騎乘車牌號碼ＭＵＮ—七三五號重型機車，行經
    臺北縣板橋市○○路七十四號前時，因有「汽車駕駛人拒絕
    接受酒精濃度測試檢定」之違規情形，經臺北縣政府警察局
    海山分局新海派出所員警乙○○以受處分人違反道路交通管
    理處罰條例第三十五條第四項前段規定，填製北縣警交字第
    Ｃ00000000號通知單當場舉發。嗣受處分人於舉發
    通知單上所載應到案日期（九十七年五月十七日）前向原處
    分機關提出申訴，經原處分機關函請舉發單位調查結果，仍
    認受處分人有前開違規行為，原處分機關乃依上揭道路交通
    管理處罰條例第三十五條第四項前段（裁決書漏裁「前段」
    ）規定，於九十七年六月二十三日裁處受處分人罰鍰六萬元
    ，又因該異議人未領有駕駛執照，併依同條例第六十七條第
    二項、第五項之規定（裁決書誤載「第六項」），裁處自九
    十七年六月二十三日起三年內不得考領駕駛執照，此有臺北
    縣政府警察局北縣警交字第Ｃ00000000號舉發通知
    單、交通部公路總局臺北區監理所板橋監理站板監裁字裁四
    一—Ｃ00000000號違反道路交通管理事件裁決書、
    臺北縣政府警察局海山分局九十七年六月二日北縣警海交裁
    字第０九七００二二一一五號函各一件在卷足憑。
三、聲請異議意旨略以：駕駛人坦承喝過酒，但不是在行駛中被
    攔檢云云。
四、經查：異議人對於其於前揭時地，酒後跨乘在上開車輛之事
    實，並不爭執，惟以前開情詞置辯，然證人即舉發員警臺北
    縣政府警察局海山分局新海派出所員警乙○○，於本院調查
    時，以具結擔保其供述之真實性，證稱：九十七年五月二日
    職業為員警，當日零時四十分在板橋市○○路七十四號，執
    行巡邏勤務。當時看到異議人騎乘機車由英士路到新海路口
    ，在英士路七十四號前，發現異議人機車搖擺，所以把異議
    人攔停，請異議人出示證件，查驗身分時，都有全程錄音錄
    影，在異議人身上有聞到酒味，所以對異議人實施酒測，當
    時異議人拒絕酒測，過程大約有二十分鐘，於是當場開單舉
    發並扣車。異議人當時在馬路正中央，頭戴安全帽，鑰匙插
    在鑰匙孔，我確定異議人當時在騎乘機車，我們當時一次攔
    檢二部，另外一部是他的友人。當時我們攔停時，使用強制
    力讓他熄火靠邊等語（見本院九十七年八月二十日訊問筆錄
    第二頁至第三頁），又本院當庭勘驗警員於舉發當時錄影之
    錄影光碟，錄影光碟最後一段內容為異議人頭戴安全帽雙腳
    跨坐在機車上，機車停止位置在路邊公車停車格最外側，警
    察問其為何騎機車，其稱我現在有在騎機車嗎等情，以證人
    乙○○係臺北縣政府警察局海山分局新海派出所之警員，平
    日職司犯罪偵查及道路交通管理、維護交通秩序之指揮稽查
    等工作，其與異議人間，素昧平生又無怨隙，殊無甘冒偽證
    罪責，故為不實舉發之理由存在；再者，考量交通違規行為
    又多屬迅速、稍縱即逝及不可回復等特性，舉發機關或原處
    分機關若能提出更多之法定證據方法，例如人證、書證、物
    證等證據資料以供司法審查之交通法庭加以判斷該交通違規
    行為之存否，自屬允當，惟若因前揭交通違規行為特性而無
    法提供更多相關之書證、物證時，則舉發員警於司法審查之
    訴訟程序上立於證人之地位而證述其當時親身目擊及見聞之
    交通違規行為經過，亦屬於法定證據方法之一之人證證述，
    於法亦不有違，並不以提出採證照片為唯一之證據方法，至
    於舉發員警立於證人之地位所為之證述是否可採，此乃交通
    法庭依經驗及論理法則判斷其證明力為何而得否採擇之心證
    層次，斷不可以舉發員警作為證人之所述，因不可能反於其
    先前所為舉發而認均不可採，而全盤否定其立於證人地位所
    為之陳述。是異議人所辯，洵無可採，是異議人於前述時、
    地，有「拒絕接受酒精濃度測試檢定」之違規行為，實足認
    定。
五、綜上所述，本件異議人違規情節明確，原處分機關依道路交
    通管理處罰條例第三十五條第四項、六十七條第二項、第五
    項之規定裁罰異議人罰鍰六萬元，並自九十七年六月二十三
    日起三年內不得考領駕駛執照，核無違誤，本件異議人之異
    議為無理由，自應將其異議駁回。
六、據上論斷，應依道路交通案件處理辦法第十九條，裁定如主
    文。
中    華    民    國    97    年     9    月    4     日
                  交通法庭法  官  吳冠霆
上列正本證明與原本無異。
如不服本裁定，應於裁定送達後五日內敘明抗告理由，向本院提
出抗告狀。
                          書記官  黃炎煌
中    華    民    國    97    年    9     月    4     日


司法院資訊處製作；財團法人民間司法改革基金會備份。
